【裁判字號】    97,上易,2559
【裁判日期】    971203
【裁判案由】    妨害名譽
【裁判全文】
臺灣高等法院刑事判決                97年度上易字第2559號
上  訴  人
即  被  告  乙○○
上列上訴人因妨害名譽案件，不服臺灣臺北地方法院97年度易字
第2005號，中華民國97年8月7日第一審判決（起訴案號：臺灣臺
北地方法院檢察署97年度偵字第11993號），提起上訴，本院判
決如下：
    主  文
原判決關於乙○○部分撤銷。
乙○○公然侮辱人，處罰金新臺幣肆仟元，如易服勞役，以新臺
幣壹仟元折算壹日。
    事  實
一、乙○○於民國（下同）97年4月18日下午1時許，前往臺北市
    信義區○○街82巷2號前公共場所甲○○擺設之水果攤位，
    挑選2粒芭樂交予甲○○秤重計價，甲○○秤重後告知價金
    為新台幣（下同）44元，乙○○要求減價4元，遭甲○○拒
    絕，2人發生爭執，乙○○竟公然向甲○○辱罵稱：「瘋老
    闆（台語）」等語，甲○○亦公然向向乙○○辱罵稱：「瘋
    女人（台語）」等語（2人互罵，無法分辨時間前後），分
    別足以貶損甲○○、乙○○之人格與社會評價（甲○○部分
    業經原審判處罰金新臺幣3千元，如易服勞役，以新臺幣1千
    元折算1日）。
二、案經乙○○訴由臺北市政府警察局信義分局報請臺灣臺北地
    方法院檢察署檢察官偵查起訴。
    理  由
壹、程序方面：
一、按被告以外之人於審判外之言詞或書面陳述，除法律有規定
    者外，不得作為證據。又被告以外之人於審判外之陳述，雖
    不符前4條之規定，而經當事人於審判程序同意作為證據，
    法院審酌該言詞陳述或書面陳述作成時之情況，認為適當者
    ，亦得為證據。當事人、代理人或辯護人於法院調查證據時
    ，知有第159條第1項不得為證據之情形，而未於言詞辯論終
    結前聲明異議者，視為有前項之同意，刑事訴訟法第159條
    第1項、第159條之5分別定有明文。本件證人汪文弘於警詢
    之陳述，雖係被告以外之人於審判外之陳述，但檢察官及被
    告就上開警詢之陳述，未聲明異議，依上開規定，自有證據
    能力。
二、次按被告以外之人於偵查中向檢察官所為之陳述，除顯有不
    可信之情況者外，得為證據，刑事訴訟法第159條之1第2項
    定有明文。查證人汪文弘於偵查中之證詞，業經具結，有結
    文在卷為憑，且並無證據證明有顯不可信之情況，揆諸上開
    規定，亦有證據能力。
貳、實體方面：
一、訊據被告乙○○矢口否認有前開公然侮辱犯行，辯稱：伊並
    未罵甲○○「瘋老闆」，伊挑好2顆芭樂問甲○○可否便宜4
    元時，甲○○說不行，伊放回去，甲○○即以「瘋女人」辱
    罵，伊則到隔壁攤位，並未回罵云云。惟查：
(一)被告乙○○於前揭時地辱罵甲○○「瘋老闆」等情，業據證
    人即告訴人甲○○於原審具結證述：「當天乙○○過來我攤
    位，問我芭樂的價錢，我說一斤35元，她選了2顆要我秤，
    我說44元，她說40元可不可以，我說攤位要承租，兩顆芭樂
    我賺不到什麼錢，不可以減價4元，所以她就罵我瘋老闆，
    她就叫別人不要買我的水果．．．後來乙○○就打電話請警
    察．．．」等語，且證人即現場親自聽聞之汪文弘於檢察官
    偵查時證稱：「我當時是聽到聲音，沒有看到人。他們為了
    水果的價錢有爭議，女方是罵男方『瘋老闆』，男方罵女方
    『瘋女人』」等語，且被告乙○○於本院審理時供稱：「是
    他罵我瘋女人，到警方到場時，他繼續再辱罵，我忘了我有
    沒有罵他。」等語，或供稱：「是告訴人一直狂罵我瘋女人
    ，是『澳客』，我說我是不是『澳客』，不需要你教，我那
    時就說如果我是瘋女人，你是不是就是『瘋頭家』，然後我
    就去隔壁買水果，我去買一樣的芭樂，價格比他便宜，品質
    比他好，結果他繼續叫囂，本件是他先罵我，判決書卻說我
    先罵他，而且我判的比較重，這是不公平的事情。」，亦不
    諱言有口出「瘋頭家」等穢語情事，足認告訴人甲○○指述
    被告乙○○辱罵其「瘋老闆」，並非無據，被告乙○○空言
    否認，無非空言，不足採信。
(二)被告與告訴人甲○○對於究係何人先出言辱罵乙節，雙方各
    執一詞，雖證人汪文弘於警詢時證稱：「我有在場。女生來
    向甲○○買2顆芭樂44元，要殺價40元，但甲○○不同意，
    是女生先罵甲○○『瘋老闆』及其他客人不要向他買水果，
    甲○○才回她『瘋女人』」等語（見偵查卷第23頁）；於檢
    察官偵查中證稱：「我當時是聽到聲音，沒有看到人。他們
    為了水果的價錢有爭議，女方是罵男方『瘋老闆』，男方罵
    女方『瘋女人』」等語，對於被告與告訴人甲○○間相互辱
    罵之證詞，與事實相符，但其中關於細節部分，證人汪文弘
    於警詢中已陳明被告與告訴人甲○○間之討價還價細節（含
    購買水果名稱及價格），乃於偵查中供稱當時僅聽到聲音，
    沒有看到人等語，豈非與常情有違，況其於檢察官偵查中亦
    未明確指出被告與告訴人辱罵之時間先後，本院自難認定係
    被告先出言辱罵，附此敘明。
(三)告訴人甲○○係在公共場所從事擺攤販賣水果之工作，被告
    乙○○公然以「瘋老闆」乙詞加以辱罵，顯足以貶損告訴人
    甲○○之個人評價。
(四)被告請求傳喚處理現場之員警2人到庭，惟前開員警2人係被
    告及告訴人甲○○互罵後始行到場，為被告及告訴人甲○○
    所自承，對於案發經過並未目睹，自無傳喚之必要。
(五)綜上所述，本件事證明確，被告公然侮辱犯行堪以認定。
四、核被告乙○○所為，係犯刑法第309條第1項之公然侮辱罪。
五、原審因予論罪科刑，固非無見。惟查：被告與告訴人甲○○
    對於本件究係何人先出言辱罵乙節，雙方各執一詞，且證人
    汪文弘對於該部分之證述，並不足採，已如前述，自無法分
    辨2人互罵之時間先後，原審認定係被告先行辱罵，告訴人
    甲○○再行回罵，尚嫌欠洽。被告上訴意旨，否認犯罪，雖
    無足取，但查原判決此部分既有上開可議，要屬無可維持，
    應予撤銷改判。爰審酌被告向告訴人甲○○購買水果，因討
    價不成，竟公然以上開言詞辱罵，貶損對方之社會上評價，
    迄今仍未賠償告訴人甲○○損害，且犯罪後否認犯行，態度
    不佳等一切情狀，量處如主文第2項所示之刑，並諭知易服
    勞役之折算標準。
據上論斷，應依刑事訴訟法第369條第1項前段、第364條、第299
條第1項前段，刑法第309條第1項、第42條第3項前段、刑法施行
法第1條之1，判決如主文。
本案經檢察官侯千姬到庭執行職務。
中    華    民    國    97    年    12    月    3    日
                  刑事第十七庭  審判長法  官  趙功恆
                                      法  官  陳憲裕
                                      法  官  高明哲
以上正本證明與原本無異。
不得上訴。
                                      書記官  梁淑時
中    華    民    國    97    年    12    月    3     日
附錄：本案論罪科刑法條全文
刑法第309條（公然侮辱罪）
公然侮辱人者，處拘役或3百元以下罰金。
以強暴犯前項之罪者，處1年以下有期徒刑、拘役或5百元以下罰
金。


司法院資訊處製作；財團法人民間司法改革基金會備份。
